臺灣高雄地方法院刑事判決　　　　　　　95年度訴字第1065號
公　訴　人　臺灣高雄地方法院檢察署檢察官
被　　　告　乙○○
　　　　　　　　　　（現於臺灣屏東監獄另案執行中）
被　　　告　甲○○
上列被告等因公共危險等案件，經檢察官提起公訴（95年度偵字
第6350號）及移送併辦（95年度偵字第7952號），本院判決如下
：
    主  文
乙○○共同連續攜帶兇器竊盜電線，累犯，處有期徒刑拾月，扣
案之鐵條參支，均沒收之。
甲○○共同攜帶兇器竊盜，處有期徒刑柒月，扣案之鐵條參支，
均沒收之。
    事  實
一、乙○○曾因違反毒品危害防制條例案件，經臺灣臺南地方法
    院於民國91年3 月4 日以90年度訴字第1291號判決判處有期
    徒刑1 年確定，復又因毒品案件，經臺灣高雄地方法院於92
    年5 月20日以92年度訴字第81號判決判處有期徒刑8 月確定
    ，經接續執行後，而於93年11月9 日縮刑假釋出監，並於94
    年1 月28日假釋期滿未經撤銷視為執行完畢。詎其猶不知悔
    改，與甲○○共同基於意圖為自己不法所有之犯意聯絡，乙○○並基於竊盜之概括犯意，而為下列之竊盜犯行：
  (1)於95年2 月14日凌晨12時許，由乙○○駕駛車牌號碼TH-307
    8 號自用小客車，搭載甲○○，至高雄縣路竹鄉○○路2 巷
    323 號對面產業道路旁之編號新園高分31左28右1 號電線桿
    ，趁無人注意之際，持其所有客觀上足以對人之生命身體構
    成威脅，可供兇器使用之自己所有鐵條3 支、其友人所有鐵
    剪刀1 支，由乙○○、甲○○共推其中一人，以鐵條插入電
    線桿孔中，藉此攀爬上電桿，持鐵剪刀剪斷電線，另1 人則
    在地面上負責收線之方式，共同竊取臺灣電力股份有限公司
    （下稱：台電公司）所有、供公眾電氣使用之PVC22 平方風
    雨線（電纜線）約200 公尺，而妨害公眾之電氣事業使用，
    並於得手後，將之搬運至乙○○位在高雄縣阿蓮鄉○○路47
    0 巷79號居處，乙○○並以自己所有之美工刀、他人所有之
    鉗子等工具截短電纜、削除纜線外皮，取得上開電纜線內之
    銅線後，將之裝入1 個飼料麻布袋內，而與甲○○一同將該
    銅線袋搬運至上開自用小客車行李箱內，由乙○○駕駛上開
    自用小客車搭載甲○○，於同日凌晨5 時許，前往高雄縣岡
    山鎮○○路140 號「文選行回收場」，欲將上開銅線販賣獲
    利時，然為巡邏員警簡世志當場發現有異，遂上前盤查，渠
    等見狀便將上開包裝在飼料袋內之銅線贓物丟棄於地，迅即
    駕車逃逸。
  (2)乙○○又承與前開同一之概括犯意，連續於95年2 月17日晚
    間8 、9 時許，在高雄縣路竹鄉○○路156 巷202 號對面約
    200 公尺田園中之電線桿，以上開方式，竊得台電公司所有
    、供公眾電氣使用之PVC22 平方風雨線（電纜線）約288 公
    尺，而妨害公眾之電氣事業使用。
  (3)及於95年2 月18日晚間8 、9 時許，在高雄縣阿蓮鄉○○路
    351 號中國石油公司旁之產業道路編號第復安高分5 左23至
    24號電線桿，以上開方式，竊得台電公司所有、供公眾電氣
    使用之PVC22 平方風雨線（電纜線）約233 公尺，而妨害公
    眾之電氣事業使用。繼而於95年2 月19日14、15時許，乙○○駕駛上開自用小客車，將上開(2)(3)竊得後剝除取出之銅線
    ，持往高雄縣阿蓮鄉○○路40號對面之文貴行回收場，變賣
    獲利新台幣（下同）2000餘元。嗣經警循線分別於95年2 月
    19日20時10分許，在高雄縣阿蓮鄉○○路733 號逮獲乙○○
    、95年2 月20日11時50分許，在高雄縣阿蓮鄉○○路61號逮
    獲甲○○，並搜索扣得乙○○供上開竊盜行為所用之鐵剪刀
    1 支、鐵條3 支等物，始查悉上情。
二、案經高雄縣政府警察局岡山分局報請臺灣高雄地方法院檢察
    署檢察官偵查起訴。
    理  由
一、證據能力之判斷：
  (一)按被告之自白，須非出於強暴、脅迫、利誘、詐欺、疲勞訊
    問、違法羈押或其他不正之方法，且與事實相符者，始得採
    為證據，如被告之自白係由於不正之方法，並非自由陳述，
    則其取得自白之程式，已非適法，不問自白內容是否確與事
    實相符，因其非係適法之證據，即不能採為判決基礎，故審
    理事實之法院，遇有被告對於自白提出刑求之抗辯時，應先
    於其他事實而為調查，刑事訴訟法第156 條第1 項、第3 項
    所分別定有明文。次按「被告以外之人於檢察事務官、司法
    警察官或司法警察調查中所為之陳述，與審判中不符時，其
    先前之陳述具有較可信之特別情況，且為證明犯罪事實存否
    所必要者，得為證據。」刑事訴訟法第159 條之2 定有明文
    。又司法警察並無命證人具結之權利，司法警察詢問證人，
    並未準用具結之相關規定，證人於警察機關前之虛偽陳述，
    亦無偽證刑責之追訴問題（刑法第168 條、刑事訴訟法第19
    6 條之1 參照），是證人於司法警察調查中之陳述，並無具
    結問題，僅受上開傳聞法則之限制。查：
  (1)刑事訴訟法第159 條之2 所謂「前後陳述不符」之要件，應
    就前後階段之陳述進行整體判斷，以決定其間是否具有實質
    性差異，而所謂「較可信之特別情況」之情，亦應就前後陳
    述時之各種外部情況進行比較，以資決定何者外部情況具有
    可信性，若陳述係在特別可信之情形況所為，則虛偽陳述之
    危險性即不高，雖係審判外陳述，或未經被告反對詰問，仍
    得承認其有證據能力。又所謂外部情況之認定例示如：時
    間之間隔；陳述人先前陳述是在記憶新的情況下直接作成，
    一般與事實較相近，事後可能因陳述人對被告有所顧忌或同
    情，因而在被告面前較不願陳述不利被告之事實。有意識
    的迴避；由於先前陳述時被告未在場，是陳述人直接面對詢
    問警員所為陳述較為坦然；事後可能因陳述人對被告有所顧
    忌或同情，因而在被告面前較不願陳述不利被告之事實。
    受外力干擾：陳述人單獨面對檢察事務官或司法警察（官）
    所為之陳述，程度上較少會受到強暴、脅迫、詐欺、利誘或
    收買等外力之影響，其陳述較趨於真實，若被告在庭或有其
    他成員參與旁聽時，陳述人可能會本能的作出迴避對被告不
    利之證述，或因不想生事乃虛構事實而為陳述。事後串謀
    ：目擊證人對警察描述所目賭情形，因較無時間或動機去編
    織與知覺不一致之陳述，客觀上亦較難認與被告間有勾串情
    事，其陳述具有較可信性，但事後因特殊關係，雙方可能因
    串謀而統一口徑，或事後情況變化，兩者從原先敵對關係變
    成現在友好關係等情，其陳述即易偏離事實而較不可信。
    警詢或檢察事務官偵查時，有無辯護人、代理人或親友在場
    ：如有上開親誼之人在場，自可期待證人為自由從容之陳述
    ，其證言之可信度自較高。警詢或檢察事務官所作之偵查
    筆錄記載是否完整：如上開筆錄對於犯罪構成要件、犯罪態
    樣、加重減輕事由或起訴合法要件等事實或情況，均詳實記
    載完整，自可認定證人之陳述，與事實較為相近，而可信為
    真實。故法院即斟酌上列因素綜合判斷，細究陳述人之問答
    態度、表情與舉動之變化，如畏懼被告或旁聽人士之態度遲
    疑等。又雖不以陳述之內容作判斷，致混淆證據能力與證據
    力之分野，但有時僅就外部情況作判定，實際上有其困難，
    例外亦允許參照供述內容，作為推定外部情況之參考資料，
    例如所為陳述內容與客觀事證明顯不合之情形。法院應斟酌
    上列因素綜合判斷，亦應細究陳述人問答態度、表情與舉動
    之變化，此一要件係屬訴訟法事實之證明，以自由證明為已
    足，且應由主張此項證據之人證明。
  (2)被告乙○○於警詢時供稱：伊與甲○○有共同於上揭3 次時
    間、地點，為加重竊盜之犯行等語；被告甲○○則於警詢時
    供稱：伊僅有與乙○○共同為上揭第一次加重竊盜犯行，第
    2 、3 次，伊則沒有參與等語。然其二人於本院審理中則均
    改稱，而有警詢與本院審理時之供述前後陳述不符之情。且
    被告乙○○、甲○○於本院準備程序中，為警詢證述係遭刑
    求之抗辯云云，經查：本院勘驗被告乙○○於95年2 月20
    日之警詢錄音帶內容及被告甲○○95年2 月20日警詢錄音帶
    內容，勘驗結果，其警詢錄音帶時間與筆錄上所載製作筆錄
    時間相符，亦係以一問一答之方式製作，陳述之內容與筆錄
    所載僅略有精簡之不同，大意並無不符，陳述語氣及背景聲
    音等均屬自然，被告二人聲音聽來亦無精神非佳之情狀，復
    無過程中斷或不連續等情事，此有本院勘驗結果附卷可參（
    見本院卷第65--88頁）。經證人即本案承辦警員簡世志、
    蔡博欽於本院95年12月22日審理時到庭具結證述，伊等並無
    刑求或不法取供等情事在卷，並有岡山分局偵查隊辦公室平
    面圖在卷可考，況若被告甲○○確有於警詢時遭刑求之情，
    則其該次警詢筆錄內容應均為認罪或配合詢問之回答，然觀
    之其於95年2 月20日該次警詢筆錄內容，被告甲○○並未就
    全部涉案犯行均為認罪之陳述，其陳述完有關犯罪事實(1)之
    部分，嗣後有關犯罪事實(2)(3)及違反毒品危害防制條例案件
    部分之警詢問答內容，被告甲○○幾係表示伊不知情，是被
    告乙○○亂講的等語在卷，顯見被告甲○○仍可基於自由意
    思為否認犯行之陳述，益證並無遭刑求之情事。又渠等於
    檢察官偵查中，雖有表示遭受不法取供，然經本院當庭勘驗
    渠等95年2 月20日偵訊光碟內容（參本院卷第113 頁），被
    告等表情正常，得全程站立接受訊問、無異狀，是被告甲○○辯稱：伊係被警察持電線打腳板，從警局出來後就無法走
    路云云，顯與事實相違，並非可採。再被告甲○○於本院
    準備程序辯稱：伊從警局出來後，全身都是傷，無法走路云
    云（見本院卷第76頁），惟查其所庭呈之長佑醫院診斷證明
    書（本院卷第46頁），雖確係警詢後2 日亦即95年2 月22日
    門診，惟傷勢僅有「左足背、右足踝挫傷、瘀血。」，並非
    全身都是傷之情形，核與被告甲○○所稱受傷情形並不相符
    ，此外，被告於本院審理陳稱伊係被是警察抓住腳，拿著電
    線，朝腳板打云云（見本院卷第103 頁），如然，則其傷勢
    應在腳底板，而非足背、足踝處，是其所述，尚難採信，再
    者，證人即被告甲○○之女友丁○○於本院審理時到庭具結
    證述：伊沒有看到甲○○被打的情形，當天伊看到甲○○在
    警局、地檢署的狀況，就是表情累累的、心情不好，沒有看
    到甲○○走路有何奇怪之處，也沒有聽到甲○○說被打，只
    是離開地檢署之隔天早上10點多，伊至甲○○家中，才看到
    甲○○的腳無法下床，腳底黑青、紅腫，當時甲○○才告訴
    伊是警察打的等語在卷，核與被告甲○○所稱自警局出來就
    全身是傷，無法走路云云，時間及情狀上皆有不符，況證人
    丁○○證述看到被告甲○○係「腳底」黑青、紅腫等情，亦
    與診斷證明書所載之「足背、足踝」，位置不同，益證被告
    甲○○辯稱警詢遭刑求云云，並非可採。此外尚無何證據可
    資證明渠等上開警詢筆錄有何違法取供之情形。綜上，被告
    等前開所辯顯屬無據，應認渠等警詢陳述具有任意性。
  (3)此外，本院審酌渠等上開警詢證述，係於為警查獲翌日製作
    ，當時記憶自較深刻，可立即反應所知，不致因時隔日久而
    遺忘案情，且依當時之情狀，較無串謀或因被告2 人一同在
    庭而故為迴護之可能，又觀之渠等警詢筆錄，係為警查獲、
    事出突然所為，相較於本院審理時已有預見、思考，是渠等
    於警詢所述應係較不具有計劃性、動機性或感情性等變異因
    素在內所為之客觀陳述，從而，渠等警詢所述，較之於本院
    審理時之陳述內容，當係具有「較可信之特別情況」。而被
    告2 人空言爭執上揭警詢筆錄之證據能力，然其既未指明不
    具「必要性」或「可信性」之具體情事，復未曾就所指「必
    要性」或「可信性」之欠缺，提出證明或指出足可證明方法
    ，於本院亦未具體主張，則其任憑己意，空言爭辯上揭警詢
    筆錄之證據能力，自無可取，是被告2 人上開警詢所述，應
    依刑事訴訟法第159 條之2 規定，例外賦予其證據適格之地
    位，認均具有證據能力。至證人即告訴代理人戊○○於95年
    2 月20日之警詢筆錄，並無與審判中陳述不符之情形（參本
    院95年12月22日審判筆錄），且被告2 人空言指摘其證據能
    力，復無就其有何非法取供之情事提出何證據或證明方法，
    亦非可採，是亦有證據能力。
  (二)按「被告以外之人於偵查中向檢察官所為之陳述，除顯有不
    可信之情況者外，得為證據。」刑事訴訟法第159 條之1第2
    項定有明文。然證人依法應具結而未具結者，其證言不得作
    為證據，同法第158 條之3 亦有明文。被告以外之人於偵查
    中向檢察官之陳述，性質上仍屬傳聞證據，雖檢察官向被告
    以外之人所取得之陳述，原則上均能遵守法律規定，不致違
    法取供，其可信性極高，故法律規定除顯有不可信之情況者
    外，得為證據，惟仍應依法具結，始有證據能力。查被告乙○○、甲○○於偵查中向檢察官所為之陳述，就另被告而言
    ，均仍不失為證人之地位，其陳述性質上亦屬被告以外之人
    於審判外之陳述，自應受刑事訴訟法所定傳聞法則之限制，
    而渠等之證述，業經具結在卷，且渠等亦未表示於偵查中有
    遭受任何不正當方式取供，本院復查無其他顯不可信之情況
    ，則被告乙○○、甲○○於偵查中之陳述，亦均應認有證據
    能力。
二、事實認定：
  (一)訊據被告乙○○固坦承有上揭犯罪事實(1)之犯行，惟矢口否
    認有上揭犯罪事實(2)(3)之竊盜犯行，辯稱：非伊所為云云。
    訊據被告甲○○則固坦承有與被告乙○○於95年2 月14日凌
    晨5 時許，共同前往文選行回收場，協助搬運欲變賣之銅線
    後為警查覺而將之丟棄在地，惟矢口否認有何竊盜犯行，辯
    稱：伊並無共同竊盜行為，對於搬運至回收場之內容物為何
    ，伊亦不知情云云。
  (二)經查：
  1.上開犯罪事實，業經被告乙○○、甲○○於警詢中供承不諱
    ，而該批電纜線為臺電公司所有，遭剪下後造成用戶無電使
    用等情，亦經證人戊○○分別於警詢及本院審理時到庭具結
    證述綦詳，並有扣押物品目錄表、犯罪時地一覽表、指認照
    片、查獲現場及電纜線、工具等照片、臺灣電力股份有限公
    司高雄區營業處95年11月16日高雄字第09511003351 號函在
    卷可稽，復有鐵剪刀1 支、鐵條3 支、鉗子1 支、美工刀2
    支、美工刀刀片24片扣案可資佐證。
  2.被告乙○○於偵訊時、本院審理時雖翻異前詞，改稱僅有為
    犯罪事實(1)之犯行，並無犯罪事實(2)(3)之犯行云云，惟查：
    其於95年2 月20日偵訊另坦承陳述：伊於前兩天在高雄縣路
    竹鄉途中，竊得約幾十公斤的電線，要拿去販賣，昨天為警
    查獲等語在卷，稽其時間、地點，核與犯罪事實(2)犯行相符
    ，且被告乙○○於犯罪事實(1)所竊得之電纜線業已於95年2
    月14日凌晨5 時許，遺留在文選行回收場現場，並未取回等
    情，則為被告乙○○於本院審理時自承，復有證人即承辦警
    員簡世志於本院具結證述綦詳在卷，堪信為真，被告乙○○
    復於警詢、偵訊時自承，95年2 月19日其有再次持電纜線內
    之銅線，至文貴行回收場變賣換現等語，此並有該回收場之
    高雄縣政府營利事業登記證在卷可考，是足認被告乙○○有
    於95年2 月14日即犯罪事實(1)之竊盜犯行後，再次竊得電纜
    線，因而另行變賣得現2000餘元。次查，上揭犯罪事實(2)(3)
    所載地點有電纜線失竊等情，業據證人即告訴代理人戊○○
    於警詢、本院審理時到庭具結證述：伊係台電公司之電務主
    辦員，上開地點是農民或用戶發現電線師失竊後，向伊公司
    通報後，伊即會加以查看，屬實即先報警，之後進行修理，
    故伊可以確定，上開地點確實有失竊電線，至於犯罪事實(1)
    之地點，失竊情形係3 根電線桿中間，有2 段電線被剪掉，
    該2 段電線，有一段電線是上下2 條，另一段是上中下3 條
    等語在卷，是亦證犯罪事實(2)(3)之失竊情形無訛。再查，證
    人戊○○證述：「（問：台電使用的電線內的銅線是單條銅
    線，或是多條的絞線？）答：是七條銅線絞在一起的絞線，
    我們稱為22平方PVC 風雨線。」等語，核與證人即警員簡世
    志於本院審理時之證述：「（問：請陳述95年2 月14日當天
    4-6 點執勤的情況？）答：我當時是執行便衣埋伏的勤務，
    我是開自己的車，我在高雄縣岡山鎮○○路140 號「文選行
    回收場」斜對面埋伏，我發現有一部小客車逆向停車，停在
    「文選行回收場」的前面，我就要過去盤查，當時我車頭對
    著他們的車頭，目的是不要讓他們有逃跑的機會，當時該車
    下來了二個人，因為當時天色很暗，我只能確定其中有一個
    人是男生，我準備下車要表示身分時，那二個人看到我的車
    子停在他們車子的前面，就馬上上車，等我靠近他們車窗表
    明身分時，他們就快速倒車迴轉往阿蓮的方向逃走，我看到
    他們要逃走，我就開車緊跟在後面，因為他們的速度很快，
    我跟不上，我只有記住他們的車牌，之後我就回派出所報告
    所長，這件事情就由岡山分局偵查隊去處理。」「（問：職
    務報告上記載的車號TH-3078 號，就是你當時發現的那台小
    客車車牌嗎？）答：是的。確實是如此。」「（問：當時你
    看到那二個人下車時，是空手還是有拿東西？）答：我看到
    他們二人將後車廂打開，我是在他們前面，所以我看不清楚
    他們在拿什麼東西，後來我有回到「文選行回收場」，發現
    該小客車停車的後方遺留有一個飼料袋，裡面有很多刮除了
    皮的銅線，我有問「文選行回收場」內的員工，該飼料袋哪
    裡來的，他們說就是剛剛逃離現場那二個男子搬來的。」「
    （問：你當時從「文選行回收場」帶回來的飼料袋，裡面有
    無裝東西？）答：飼料袋裡面裝銅線，裝的很凌亂且塞的滿
    滿的。」「（問：你有看到飼料袋內的銅線，請陳述銅線的
    大小形狀？）答：我無法形容，那個銅線是好幾個細線組合
    起來的絞線，袋內都是一根一根的絞線，是綑起來的，有大
    捆也有小捆，長短不一。」等語相符，被告翻異前詞所辯，
    顯係卸責之詞，不足採信。
  3.被告甲○○則於警詢時陳稱：伊僅有參與上揭犯罪事實(1)之
    竊行，當天被告乙○○駕駛TH-3078 號自用小客車（經警提
    供資料由被告甲○○指認無訛），至阿蓮鄉○○路伊朋友家
    找伊，搭載伊至路竹鄉○○路2 巷323 號附近閒晃，後來被
    告乙○○就先下車，伊便跟著下車，伊與被告乙○○一同走
    進產業道路內，伊就在旁邊閒逛，後來伊就看到被告乙○○
    搬著電線走出來，伊便幫忙被告乙○○一起將電線搬入自用
    小客車後行李箱內置放，被告乙○○在偷剪電線時，伊在附
    近道路閒逛，上車後，被告乙○○便駛至其高雄縣阿蓮鄉○○路470 巷79號老家，被告乙○○將電線搬下車，伊便在車
    上睡了約1 小時，被告乙○○如何處理電線伊不知情，接著
    被告乙○○就又上車，將伊載至岡山鎮○○路1 家回收場內
    ，被告乙○○請伊幫忙一起將用飼料袋裝著的電線搬下車，
    後來有一輛車子好像是警察靠近，伊等便將之丟棄在地，趕
    快開車離開等語在卷。然其於偵訊及本院審理時翻異前詞，
    改稱：伊沒有與被告乙○○一同前往竊取電纜線的地點，伊
    僅有於95年2 月14日凌晨5 時許，與被告乙○○一同前往文
    選行回收場，幫忙被告乙○○搬東西，伊不知道是搬什麼，
    搬到一半，警察來，被告乙○○就叫伊趕快上車離去，離去
    時伊有問被告乙○○，為何要跑，被告乙○○說因為車上有
    電線，怕被警察抓，所以要趕快跑等語在卷。經查：同案
    被告乙○○於警詢時證述：伊係與被告甲○○一同為犯罪事
    實(1)之加重竊盜犯行，兩人係先騎乘車輛選定目標，由被告
    甲○○爬上電線桿剪斷電線、伊在地面把風並收取斷落的電
    線，伊並與被告甲○○共同處理電線剝皮之工作，與被告甲○○於95年2 月14日凌晨5 時許，一同搭乘上開自用小客車
    ，將電線運往文選行回收場變賣，因為警當場查獲，將電線
    丟棄在地，逃離現場等語，與被告甲○○上開警詢陳述內容
    相符，且較其於偵訊、審理時之陳述詳盡，警詢時間離案發
    時間較近，其記憶較清晰，亦較無機會詳加思索利害關係而
    能如實陳述，應堪採信，足認被告甲○○有與被告乙○○共
    同為犯罪事實(1)之犯行。被告乙○○於本院審理時陳稱：
    95年2 月14日欲變賣之電線很重，需要分次或兩個人一起搬
    才行，所以伊就請被告甲○○幫忙搬運等語，核與證人簡世
    志於本院審理時證述：當時執勤只有伊一人，伊1 個人無法
    搬動裝銅線的飼料袋，故伊有請求支援等語相符，是被告乙○○在高雄縣阿蓮鄉○○路470 巷79號老家剝除電纜線後，
    並非自己一人獨力將裝在飼料袋內之銅線一整袋搬上自用小
    客車行李箱置放，足證被告甲○○當時即與被告乙○○同在
    該處，並協助搬運上車。又衡諸常情，如係變賣合法物品
    ，無須於凌晨5 時許進行變賣，且縱然見到警察向前，被告
    2 人亦無須一同逃離，故被告甲○○並非全然不知情，況竊
    取電纜線、後將其內銅線贓物變現，衡諸常情，犯罪行為人
    均當小心避免為警查獲或遭在旁協助之人告發之相當風險，
    若被告甲○○與被告乙○○之間並無犯意聯絡、行為分擔，
    則被告乙○○遭告發之可能性極大，是均足證被告甲○○所
    辯與常情相違，委不足採。再者，被告甲○○亦於警詢時自
    承：伊有與被告乙○○一同前往產業道路之電線桿附近，伊
    在旁閒逛，被告乙○○即從旁搬出電線等語，益證被告甲○○並非不知所搬運之物品為電線，被告甲○○所辯，顯不足
    採。
  4.綜上，被告二人所辯，均屬卸責之詞，不足採信。本件事證
    明確，被告甲○○有與被告乙○○共同為犯罪事實(1)之加重
    竊盜犯行、被告乙○○有連續為犯罪事實(1)(2)(3)之加重竊盜
    犯行，均堪以認定，應予依法論科。
三、新舊法適用之比較：
    查被告行為後，刑法於94年2 月2 日經總統令修正公布，於
    95年7 月1 日施行，而比較新舊法時應就罪刑有關之共犯、
    未遂犯、想像競合犯、牽連犯、連續犯、結合犯，以及累犯
    加重、自首減輕暨其他法定加減原因（如身分加減）與加減
    例等一切情形，綜其全部罪刑之結果而為比較（最高法院95
    年5 月23日刑事庭第8 次會議決議參照）。經查：
  1.本件被告行為時，刑法第188 條之法定刑為「五年以下有期
    徒刑、拘役或伍佰元以下罰金。」，且依斯時罰金罰鍰提高
    標準條例第1 條前段規定，「依法律應處罰金、罰鍰者，就
    其原定數額得提高為二倍至十倍」。故罰金刑部分經提高後
    為1 萬元以下，經折算為新臺幣後，最高可罰新臺幣3 萬元
    ，最低則為新台幣3 元（銀元1 元）。至被告行為後公布施
    行之刑法施行法第1 條之1 規定：「中華民國九十四年一月
    七日刑法修正施行後，刑法分則編所定罰金之貨幣單位為新
    臺幣。九十四年一月七日刑法修正時，刑法分則編未修正之
    條文定有罰金者，自九十四年一月七日刑法修正施行後，就
    其所定數額提高為三十倍。但七十二年六月二十六日至九十
    四年一月七日新增或修正之條文，就其所定數額提高為三倍
    」；且刑法第33條第5 款亦修正為：「主刑之種類：罰金，
    新台幣一千元以上，以百元計算之」。就刑度罰金刑之最高
    度、最低度部分，經比較新、舊法之結果，應以被告行為時
    之舊法對其較為有利。
  2.被告行為時之刑法第56條連續犯之規定，被告行為後上開法
    條業已刪除，該項刪除雖非犯罪構成要件之變更，但已影響
    行為人刑罰之法律效果，自屬法律有所變更，而有比較新舊
    法之必要，如依修正前刑法規定，應論以一罪；若依新法，
    則均須分論併罰。經比較新、舊法之結果，應以被告行為時
    之舊法較為有利。
  3.修正前刑法第28條共犯規定「2 人以上共同實施犯罪之行為
    者，皆為正犯」，修正後則規定「2 人以上共同實行犯罪之
    行為者，皆為正犯」，修法後將完全未參與犯罪行為之實行
    之陰謀共同正犯及預備共同正犯刪除。是本件不論依修正前
    之刑法第28條，或修正後之刑法第28條之規定，均構成共同
    正犯，對被告而言並無有利或不利之情形，自不生新舊法比
    較之問題，應逕依修正前之刑法第28條，論以共同正犯。
  4.修正前刑法第47條原規定：「受有期徒刑之執行完畢，或受
    無期徒刑或有期徒刑一部之執行而赦免後，5 年內再犯有期
    徒刑以上之罪者，為累犯，加重本刑至二分之一」；修正後
    刑法第47條第1 項則規定：「受徒刑之執行完畢，或一部之
    執行而赦免後，5 年以內故意再犯有期徒刑以上之罪者，為
    累犯，加重本刑至二分之一」。被告有如事實欄所載前科，
    於5 年以內故意再犯本件有期徒刑以上之罪，不論依修正前
    或修正後之刑法第47條規定，均構成累犯，對被告而言並無
    有利或不利之情形。
  5.綜其全部罪刑比較之結果，依刑法第2 條第1 項從舊從輕原
    則之規定，以舊法之規定有利於被告，自應適用修正前之刑
    法處斷。
四、論罪科刑：
    按刑法第321 條第1 項第3 款之攜帶兇器竊盜罪，係以行為
    人攜帶兇器竊盜為其加重條件，此所謂兇器，其種類並無限
    制，凡客觀上足對人之生命、身體、安全構成威脅，具有危
    險性之兇器均屬之，且祇須行竊時攜帶此種具有危險性之兇
    器為已足，並不以攜帶之初有行兇之意圖為必要（最高法院
    79年台上字第5253號判例意旨參照）；查被告二人所持以竊
    取臺電公司所有電纜線之鐵剪刀、鐵條等作案工具，客觀上
    觀之質地堅硬，均足以對人之身體、生命、安全造成威脅，
    應屬兇器無訛。另按刑法第188 條之妨害公用事業罪，以妨
    害鐵路、郵務、電報、電話，或供公眾之用水、電氣、煤氣
    事業為要件，此所稱之妨害，指以不當方法妨礙、侵害其正
    常狀態之行為而言；考其立法目的，係為保障公眾使用上開
    列舉公用事業之利益而設，用以維護公共之安全，故於刑法
    公共危險罪章立此規定。從而其妨害行為，必足以危害不特
    定或特定多數之公眾使用上揭公用事業利益，始足當之（最
    高法院88年度台上字第6831號判例可資參照）。被告以鐵剪
    刀將臺電公司所有之供電用電纜線剪斷後，台電公司即無法
    提供電力予一般大眾使用，一般用戶亦因此就電氣之使用部
    分受到妨害，台電公司需花費勞力、時間修復，顯係危害一
    般大眾使用電氣之公共利益已明。又臺電公司係應一般需用
    供給電能之事業經營者，為電業經營者，其所架設之電纜線
    ，係供傳輸電力之用，應屬電業法所稱之供電設備無訛。是
    核被告二人所為，係犯電業法第105 條，應依刑法第321 條
    第1 項第3 款之攜帶兇器竊盜罪、第188 條妨害公用事業罪
    處斷。公訴意旨於起訴之犯罪事實中已載明被告係竊取臺灣
    電力公司電線，然論罪法條漏載電業法第105 條之規定，應
    予補充。被告一行為觸犯刑法第321 條第1 項第3 款攜帶兇
    器竊盜罪、第188 條妨害公用事業罪，為想像競合犯，依刑
    法第55條之規定，從較重之攜帶兇器竊盜一罪處斷。被告乙○○、甲○○，就犯罪事實(1)之加重竊盜犯行，有犯意聯絡
    及行為分擔，應論以共同正犯。又被告乙○○先後3 次加重
    竊盜犯行，時間緊接，觸犯基本構成要件相同之罪名，顯係
    分別基於概括犯意反覆為之，均為連續犯，應依修正前刑法
    第56條規定，論以一罪，並加重其刑。又被告乙○○前因違
    反毒品危害防制條例案件，經臺灣臺南地方法院於民國91年
    3 月4 日以90年度訴字第1291號判決判處有期徒刑1 年確定
    ，復又因毒品案件，經臺灣高雄地方法院於92年5 月20日以
    92年度訴字第81號判決判處有期徒刑8 月確定，經接續執行
    後，而於93年11月9 日縮刑假釋出監，並於94年1 月28日假
    釋期滿未經撤銷視為執行完畢之事實，有臺灣高等法院被告
    前案紀錄表及本院被告院內索引卡記錄表各1 份附卷可參，
    其受有期徒刑之執行完畢，5 年以內因故意再犯本件有期徒
    刑以上之罪，為累犯，應依修正前刑法第47條規定，加重其
    刑，並依法遞加之。爰審酌被告二人年值青壯，竟不思以合
    法正當途徑賺取所需，恣意竊取臺電公司電纜線以變賣換取
    錢財花用，被告乙○○竊取3 次，被告甲○○竊取1 次，所
    竊取之財物價值，對他人財產安全及公眾用電造成莫大危害
    ，理應從重量刑，且被告乙○○犯後僅坦承部分犯行，被告
    甲○○則卸詞狡辯，均未見悔意，且均未賠償被害人損害等
    一切情狀，分別量處如主文所示之刑，以資懲戒。至扣案之
    鐵條3 支，係被告乙○○所有供犯罪所用之物，業經被告乙○○供明在卷，應依刑法第38條第1 項第2 款之規定，宣告
    沒收。另按共同正犯因相互利用他方之行為，以遂行其犯意
    之實現，本於責任共同之原則，有關從刑之沒收部分，雖其
    他共同正犯所有供犯罪所用之物，亦應於其本身所處主刑之
    後，併為沒收之諭知（最高法院90年度台上字第5478號判決
    意旨參照），查被告乙○○與被告甲○○間具共同正犯之關
    係，已如前述，是上開扣案物品雖為被告乙○○所有，然參
    諸前揭意旨，自應就被告甲○○部分併為沒收宣告之諭知，
    至扣案之鐵剪刀1 支、鉗子1 支，則非被告二人所有，扣案
    之美工刀2 支、美工刀刀片24片，則非供犯本件加重竊盜犯
    行所用之物，均據被告二人陳明在卷，爰無從宣告沒收之，
    均附此敘明。又移送併辦意旨與本件犯罪事實為同一事實之
    關係，本院自得予以審究，亦附此敘明。
五、不另為無罪之諭知部分：
  (一)公訴意旨另認被告甲○○有於犯罪事實(2)(3)所揭之時間、地
    點，與被告乙○○共同基於意圖為自己不法所有之犯意聯絡
    ，以上揭方法，共同竊得上開電纜線，並一同向不知名之回
    收場，變賣獲利2000餘元等語，因認被告甲○○另涉犯刑法
    第188條之妨害供公眾之電氣事業罪嫌、第321條第1項第3款
    之加重竊盜罪嫌。
  (二)按犯罪事實應依證據認定之，無證據不得認定犯罪事實；又
    不能證明被告犯罪者，應諭知無罪之判決，刑事訴訟法第15
    4 條第2 項及第301 條第1 項分別定有明文。次按，事實之
    認定，應憑證據，如未能發現相當證據，或證據不足以證明
    ，自不能以推測或擬制之方法，為裁判基礎；且認定不利於
    被告之事實須依積極證據，苟積極證據不足為不利於被告事
    實之認定時，即應為有利於被告之認定；另認定犯罪事實所
    憑之證據，雖不以直接證據為限，間接證據亦包括在內，然
    而無論直接證據或間接證據，其為訴訟上之證明，須於通常
    一般之人均不致有所懷疑，而得確信其為真實之程度者，始
    得據為有罪之認定，倘其證明尚未達到此一程度，而有合理
    之懷疑存在而無從使事實審法院得有罪之確信時，即應由法
    院為諭知被告無罪之判決（參照最高法院40年度台上字第86
    號、30年度台上字第816 號、76年度台上字第4986號判例意
    旨）。
  (三)公訴意旨係以共同被告乙○○之供述、證人戊○○之證述及
    扣案鐵剪刀1 支、鐵條3 支、鉗子1 支、美工刀2 支、美工
    刀刀片24片、現場照片等為證據資料。訊據被告矢口否認有
    何共同加重竊盜犯行，辯稱：犯罪事實(2)(3)均與伊無關云云
    。經查：被告甲○○於警詢、偵訊、本院審理時，堅詞否
    認有與被告乙○○共同為犯罪事實(2)(3)之加重竊盜犯行，而
    細繹同案被告乙○○之供述，其雖有於警詢時陳述與被告甲○○共同為犯罪事實(2)(3)之竊盜犯行，然其於偵訊、本院審
    理時即翻異前詞，陳稱其係單獨所為等語在卷，被告甲○○
    是否共同行竊，即屬有疑；復查，95年2 月19日，被告乙○○再次將竊得之電纜線內銅線變賣獲利乙節，被告乙○○於
    警詢、偵訊中，均未證述有與被告甲○○共同前往，亦尚不
    足以據之認定被告甲○○確有與被告乙○○共同竊取臺電公
    司所有電纜線之事實。另證人戊○○之證述及扣案鐵剪刀
    1 支、鐵條3 支、鉗子1 支、美工刀2 支、美工刀刀片24片
    、現場照片，均僅能證明臺電公司設置於高雄縣路竹鄉○○
    路156 巷202 號對面約200 公尺田園中之電線桿處、在高雄
    縣阿蓮鄉○○路351 號中國石油公司旁之產業道路編號第復
    安高分5 左23至24號電線桿處，有電纜線失竊之事實，惟尚
    不能證明該電纜線為被告甲○○與被告乙○○共同行竊所為
    。綜上，犯罪事實(2)(3)被告乙○○是否與被告甲○○共同加
    重竊盜部分，則屬不能證明，然該等部分若有罪，與前開被
    告甲○○經論罪科刑部分具連續犯之裁判上一罪關係，爰不
    另為無罪之諭知，併此敘明。
據上論斷，應依刑事訴訟法第299 條第1 項前段，電業法第105
條，刑法第11條、第2條第1項前段，修正前刑法第28條、第56條
、第188 條、第321 條第1 項第3 款、第55條、第47條、第38條
第1 項第2 款，罰金罰鍰提高標準條例第1 條前段，判決如主文
。
本案經檢察官丙○○到庭執行職務。
中　　華　　民　　國　　96　　年　　1 　　月　　12　　日
                  刑事第十一庭  審判長法　官 何秀燕
                                      法　官 林揚奇
                                      法　官 吳金芳
如不服本判決，應於判決送達後10日內，向本院提出上訴狀。
以上正本證明與原本無異。
中　　華　　民　　國　　96　　年　　1 　　月　　22　　日
                                      書記官 劉音利
附錄本件判決論罪科刑法條：
電業法第105 條
竊盜或損壞電桿、電線、變壓器或其他供電設備者，依刑法之規
定從重處斷。
刑法第188條
妨害鐵路、郵務、電報、電話或供公眾之用水、電氣、煤氣事業
者，處5 年以下有期徒刑、拘役或5 百元以下罰金。
刑法第321條第1 項第3 款
犯竊盜罪而有左列情形之一者，處 6 月以上、 5 年以下有期徒
刑：
三  攜帶兇器而犯之者。
